最高法院刑事判決　　　　　　　一○○年度台非字第三四五號
上　訴　人　最高法院檢察署檢察總長
被　　　告　吳柏修
上列上訴人因被告詐欺案件，對於台灣台南地方法院中華民國九
十九年十二月二十八日確定判決（九十九年度易字第七五一號，
起訴案號：台灣台南地方法院檢察署九十八年度偵字第一○一二
七、一一八六二、一三一三三、一五八四八、一七二三五號，九
十八年度偵緝字第一三八二、一三八三號，九十九年度偵字第一
○六○、一三一六、二三九○號），認為違背法令，提起非常上
訴，本院判決如下：
    主  文
原判決撤銷。
吳柏修犯詐欺取財罪共參拾罪，每罪各處有期徒刑伍月，如易科
罰金，各以新台幣參仟元折算壹日。應執行有期徒刑壹年拾壹月
，如易科罰金，以新台幣參仟元折算壹日。
    理  由
非常上訴理由稱：「一、按判決不適用法則或適用不當者，為違
背法令，刑事訴訟法第三百七十八條定有明文。又依刑法第四十
七條第一項規定，受徒刑之執行完畢，或一部之執行而赦免後，
五年以內故意再犯有期徒刑以上之罪者，為累犯。另數罪併罰案
件執行完畢，係指數罪定其應執行之刑，已將該應執行之刑執行
完畢而言。若其中一罪之有期徒刑先執行期滿，嗣法院依檢察官
之聲請，以裁定定其數罪之應執行之刑確定後，其在未執行前已
先執行之罪，因嗣後合併他罪定應執行刑之結果，檢察官所換發
之指揮執行書，係執行應執行刑，其前已執行之有期徒刑部分，
僅應予以扣除，不能認已執行完畢（最高法院九十八年度台非字
第二六○號判決參照）。二、查被告吳柏修前於民國九十五、九
十六年間，因詐欺案件經台灣高等法院高雄分院以九十六年度上
易字第八○二號判決判處應執行有期徒刑一年八月確定，後由該
院以九十七年度聲減字第三四一號裁定減為有期徒刑十月確定（
下稱前案），於九十七年十一月十一日執行完畢，翌日出監。嗣
前案與台灣高雄地方法院九十七年度審易字第二一一六號、台灣
台南地方法院九十七年度易字第一四一六號等詐欺案件（下稱後
案），由台灣台南地方法院於九十九年五月十日以九十九年度聲
字第六九六號裁定定應執行刑為有期徒刑二年十月確定。上開案
件經台灣台南地方法院檢察署檢察官以九十九年度執更子字第一
○一三號指揮執行，刑期自九十八年十一月二十七日起至一○○
年十一月二十六日止，有該指揮書、刑案資料查註紀錄表、矯正
簡表及上開裁定書等可稽。揆之前揭說明，被告所犯前案，形式
上雖於九十七年十一月十一日執行完畢，惟嗣因再與後案合併定
應執行刑，而於一○○年十一月二十六日始能執行完畢，前案因
執行之有期徒刑部分，僅應予扣除而不能認為於九十七年十一月
十一日已執行完畢，則被告於九十八年二月二日至九十八年五月
十日間，再犯本件犯罪時，上開案件尚未執行完畢，自不構成累
犯，詎原判決不察，誤為累犯，依累犯論處並加重其刑，其判決
自有適用法則不當之違背法令。三、案經確定，且不利於被告，
爰依刑事訴訟法第四百四十一、四百四十三條提起非常上訴，以
資糾正。」等語。
本院按：判決不適用法則或適用不當者，為違背法令，刑事訴訟
法第三百七十八條定有明文。又被告有無累犯之事實，應否適用
刑法第四十七條規定加重其刑，為法院認定事實與適用法律之基
礎事項，倘被告不合累犯之要件，仍依累犯之規定加重其刑，致
適用法令違誤，而顯然於判決有影響，其判決為當然違背法令。
又數罪併罰案件之執行完畢，係指該數罪所定應執行之刑已執行
完畢而言。若數罪中之一罪已先予執行，嗣法院始依檢察官之聲
請，就該數罪裁定定其應執行之刑，則前已執行之刑，係檢察官
執行時予以扣除之問題，不能認為已執行完畢。本件被告吳柏修
九十五、九十六年間因犯共同詐欺取財（十一罪），經台灣高等
法院高雄分院以九十六年度上易字第八○二號刑事判決，判處應
執行有期徒刑一年八月確定，後經同法院於九十七年五月二十三
日以九十七年度聲減字第三四一號裁定減刑為有期徒刑十月確定
，雖於九十七年十一月十一日執行完畢。惟被告因另犯詐欺取財
（一罪），經台灣台南地方法院於九十七年九月二十六日以九十
七年度易字第一四一六號判決，判處有期徒刑四月確定。以及共
同詐欺取財（十五罪），經台灣高雄地方法院於九十八年一月二
十二日以九十七年度審易字第二一一六號判決，判處應執行有期
徒刑一年十月確定；嗣由台灣台南地方法院於九十九年五月十日
以九十九年度聲字第六九六號裁定就上開詐欺取財三案件，裁定
定應執行刑為有期徒刑二年十月確定，經台灣台南地方法院檢察
署檢察官以九十九年度執更子字第一○一三號執行指揮書，扣除
已執行部分，執行殘餘刑期至一百年十一月二十六日止（尚未執
行完畢），有上開各案判決書、裁定書、執行指揮書、執行案件
資料表、全國刑案資料查註表附卷可稽。揆諸上開說明，本件被
告於九十八年二月至四月間，分別以自行申辦、依報紙分類廣告
向姓名年籍不詳之人購買、或其他不詳原因取得行動電話門號及
金融帳戶為詐騙之用，以虛擬拍賣網站帳號刊登販售商品訊息，
向被害人等三十人詐稱得競標取得拍賣商品，待被害人誤信得標
後，分別以單向詐騙方式要求被害人魏嘉宏等二十人將得標金額
匯於上開金融帳戶內，詐得款項。另以三角詐騙方式，先在網路
向販賣線上遊戲虛擬點數賣家購買點數，待賣家提供金融帳戶供
匯款後，隨即指示被害人吳尚真等十人將得標金額匯於遊戲點數
賣家帳戶內，被告取得遊戲點數後，再將點數輾轉於網路上販賣
給他人詐取財物，分別犯本件詐欺取財罪（三十罪）時，其先前
已執行之共同詐欺取財十一罪部分，僅應予扣除而不能認為已執
行完畢，自無累犯規定之適用。原確定判決誤以累犯規定加重其
刑，自有適用法則不當之違背法令。案經確定，且不利於被告。
非常上訴意旨執以指摘，洵有理由，應由本院將原判決撤銷，改
判如主文第二項所示之罪刑，以資救濟。
據上論結，應依刑事訴訟法第四百四十七條第一項第一款但書，
刑法第二條第一項、第三百三十九條第一項、第四十一條第一項
前段、第五十一條第五款，刑法施行法第一條之一，判決如主文
。
中    華    民    國  一○○  年    十    月  二十八  日
                      最高法院刑事第八庭
                          審判長法官  黃  一  鑫  
                                法官  張  春  福  
                                法官  林  勤  純  
                                法官  李  錦  樑  
                                法官  宋  明  中  
本件正本證明與原本無異
                                      書  記  官  
中    華    民    國  一○○  年   十一   月    三    日
                                                      v
附錄：論罪科刑法條
刑法第三百三十九條
意圖為自己或第三人不法之所有，以詐術使人將本人或第三人之
物交付者，處五年以下有期徒刑、拘役或科或併科一千元以下罰
金。
以前項方法得財產上不法之利益或使第三人得之者，亦同。
前二項之未遂犯罰之。                                                            v